# 请教陈老师，合并报表相关问题

提问人：心海拂清风 时间：2017-07-15 15:27:19
周末终于有时间思考学习了，看了实务案例有些疑惑，还请陈老师帮助，谢谢。 1 、企业合并中商誉的计量，由于我国资本市场的审核时间等各种原因在实物中有些争议，有人认为使用董事会决议公告日股价，有人使用估值模型（监管解答 2011 第 2 期间），有人采用购买日的公开市价来进行确定，毕竟实物中有时候购买日的确定可能距离董事会决议公告日时间1-2年，中间股价波动很大，购买日的市价是否还可以代表公允价值值得商榷了，此处会计师如何把握比较好？谢谢。 2 、目前商誉计量使用购买日一次计量法，感觉也有不足点，比如前次49%，再收购2%达到控制，然后商誉就出来了，这也不很合理吧，谢谢。 3 、丧失控制权剩余股权的重新计量，目前实务中更多的是重新评估吧，毕竟按照出售的股权推算的话很不靠谱，毕竟出售股权是包含控股权溢价在里面的，是否还有其他合理方法？ 4 、企业合并中涉及到的或有对价、补偿性资产遵守企业合并准则，还需要考虑或有事项准则吗？谢谢。 5 、对于反向购买是否构成业务的判断，实物中会有净壳交易，构成少量业务，构成业务的反向购买，如果留有少量业务也算是构成业务吗？购买方少量业务导致确认巨额商誉很不合理，是否可能合并成本在壳资源和业务之间进行分摊？分摊操作可能存在难点，所以实物中不存在分摊的情况？如同herry版主发的IFRIC确认壳资源进入当期损益，中美会计准则净壳都作为权益性交易处理了，谢谢。

回答人：chenyiwei
1 、证监会公告[2011]41号：“非同一控制下企业合并中，作为购买方的上市公司以发行本公司股票作为合并对价的，一般情况下，企业合并成本应以上市公司股票在购买日的公开市场价格为基础计算确定。在董事会就企业合并事项的决议公告日到购买日之间时间间隔较长，且在此期间公司股票价格出现较大幅度波动的情况下，如果作为合并对价发行的股票同时附有一定限售期和限售条件的，可以采用适当的估值技术确定公司发行股票的价值，并据此计算企业合并成本。在极特殊的情况下，如果上市公司能够证明被购买方的公允价值可以更为可靠地确定，也可以以被购买方在购买日的公允价值为基础计算确定企业合并成本。” 在实际操作中，因为新发行的股份都有限售期，因此完全依据发行日的无限售条件股份市价来确定合并成本并不恰当，需考虑限售因素。理论上可采用期权估值模型，但在实际操作中，多直接采用名义发行价。
2 、基于取得控制权是跨越会计处理界线的重大经济事项，一次确认也是合理的。
3 、理论上应重新评估以消除控制权溢价，但不作评估直接按出售价格按比例确定的做法也很多见。
4 、初始确认遵循企业合并准则，后续计量需考虑或有事项准则的影响。
5 、此问题此前已经讨论过多次，你可以搜索一下此前的讨论。我一直主张是将“壳资源”和“壳内包含的业务”的交易分为两个独立的交易来分别处理，前者按权益性交易，后者按业务合并。

提问人：zengfengxia 时间：2017-07-17 10:54:08
4 、企业合并中涉及到的或有对价、补偿性资产遵守企业合并准则，还需要考虑或有事项准则吗？谢谢。 4 、初始确认遵循企业合并准则，后续计量需考虑或有事项准则的影响。 陈版，或有对价后续计量需考虑或有事项准则的影响应如何理解？

回答人：chenyiwei
抱歉，后续或有对价也应按公允价值计量，不考虑或有事项准则影响。这个问题原先 2006 版准则的规定需要更新了。